【裁判字號】    99,易,1311
【裁判日期】    991110
【裁判案由】    傷害等
【裁判全文】
臺灣臺中地方法院刑事判決              99年度易字第1311號
公  訴  人  臺灣臺中地方法院檢察署檢察官
被      告  甲○○
被      告  丙○○
前  一  人
選任辯護人  陳浩華律師
上列被告等因傷害等案件，經檢察官提起公訴（99年度調偵字第
59 號），本院判決如下：
    主    文
甲○○共同犯毀損罪，累犯，處拘役肆拾日，如易科罰金，以新
臺幣壹仟元折算壹日；又共同犯侵入住宅罪，累犯，處拘役伍拾
日，如易科罰金，以新臺幣壹仟元折算壹日；又共同犯傷害罪，
累犯，處有期徒刑肆月，如易科罰金，以新臺幣壹仟元折算壹日
。拘役部分應執行拘役捌拾日，如易科罰金，以新臺幣壹仟元折
算壹日。
丙○○共同犯毀損罪，處拘役參拾日，如易科罰金，以新臺幣壹
仟元折算壹日；又共同犯侵入住宅罪，處拘役肆拾日，如易科罰
金，以新臺幣壹仟元折算壹日；又共同犯傷害罪，處拘役伍拾日
，如易科罰金，以新臺幣壹仟元折算壹日。應執行拘役壹佰日，
如易科罰金，以新臺幣壹仟元折算壹日。
    犯罪事實
一、甲○○曾因違反毒品危害防制條例案件，經本院以95年度訴
    字第2406號判決判處有期徒刑1年確定，嗣減為有期徒刑6月
    確定，於民國96年9月12日執行完畢。甲○○與丙○○為男
    女朋友，丙○○則與丁○○間有糾紛，雙方因而產生嫌隙。
    於民國98年7月1日（起訴書誤載為98年6月30日，應予更正
    ）晚間，甲○○、丙○○，夥同真實姓名年籍不詳之1名成
    年男子，一同前往丁○○位在臺中市○區○○路30之4之3號
    之住處，欲與丁○○理論，惟因丁○○拒絕開門。詎甲○○
    、丙○○竟共同基於毀損、侵入住宅及傷害之犯意聯絡，甲○○、丙○○先以腳踢踹丁○○住處之鋁門，致使該鋁門框
    凹陷毀損不堪使用後，甲○○、丙○○繼而未經丁○○及居
    住於上址之人之同意，即擅自進入丁○○之前開住處內，見
    丁○○在住處客廳內，甲○○以拳頭及持鍋子毆打丁○○，
    致使丁○○受有「鼻骨閉鎖性骨折、右肘挫傷、兩側下肢多
    處挫擦傷」等身體傷害。嗣因甲○○等人獲悉警方即將抵達
    ，始離開現場。
二、案經丁○○訴由臺灣臺中地方法院檢察署檢察官偵查起訴。
    理    由
一、本件告訴人丁○○於偵查中所提出之錄音帶，係其於98年7
    月1日晚間，在其臺中市○○路30之4之3號之住處即案發現
    場以錄音設備所錄製，其目的乃在保全被告2人對其傷害等
    犯行之證據，足認告訴人上開錄音行為並非出於不法目的，
    且該錄音之內容，係錄被告2人與告訴人間所為之言論及活
    動，並非竊錄被告與他人間之非公開對話及活動，自非屬違
    法取得之證據。又行為人於實行犯罪行為時，經共同正犯、
    共犯、相對人、被害人或其他關係人以錄音、錄影方式存證
    ，而非出於不法目的者（例如以錄音設備，錄存擄人勒贖、
    恐嚇之電話；以錄影設備，錄存竊盜、侵入住宅之過程等）
    ，係以錄音、錄影設備之機械作用，忠實保存該犯罪行為過
    程之紀錄，屬於刑事訴訟法第165條之1第2項所稱之「證物
    」。本件既認上開錄音帶之取得並無不法，且其內容係針對
    被告毀損、傷害、侵入住宅過程加以錄音，是揆諸前開說明
    ，該錄音帶自屬刑事訴訟法第165條之1第2項所稱之證物。
    此外，錄音譯文，僅屬依據錄音結果予以翻譯之文字，為錄
    音內容之顯示，固具文書證據之外觀，但實際上仍應認錄音
    帶始屬調查犯罪所得之證物，且當事人對於檢察官所提出之
    譯文內容亦不爭執，而上開錄音帶及譯文復經法院依法踐行
    調查證據程序，該錄音譯文即與播放錄音有同等價值，自有
    證據能力。而該錄音經本院勘驗結果，認該錄音係連續錄音
    ，並無錄音不完整，是被告丙○○辯護人稱該錄音帶錄音不
    完整，無證據能力一詞，要非有據，為不可採。
二、按現行刑事訴訟法為保障被告之反對詰問權，排除具有虛偽
    危險性之傳聞證據，以求實體真實之發見，於該法第15 9條
    第1項明定被告以外之人於審判外之言詞或書面陳述，除法
    律有規定者外，不得作為證據。又被告以外之人於審判外之
    陳述，雖不符前4條之規定（即刑事訴訟法第159條之1至同
    條之4），而經當事人於審判程序同意作為證據，法院審酌
    該言詞陳述或書面陳述作成時之情況，認為適當者，亦得為
    證據；本件被告除上開錄音帶及錄音譯文之證據能力有所有
    爭執外，餘卷內證據均未爭執，且經本院審酌後，認無不適
    當之情形，應認本案調查之卷內證據均有證據能力，合先敘
    明。
三、按刑事訴訟法第232條規定「犯罪之被害人，得為告訴。」
    所謂犯罪之被害人，指因犯罪行為而直接受害之人而言；
    關於財產法益被侵害時，該財產之所有權人固為直接被害人
    ，而對於該財產有事實上管領支配力之人，因他人之犯罪行
    為致其管領支配力受有侵害者，亦屬犯罪之直接被害人，自
    得為告訴（最高法院95年度台非字第272號判決參照）。經
    查，告訴人丁○○係住居於臺中市○區○○路30之4之3號，
    自對其居住之大門有事實上管領力，該大門受侵害其自有告
    訴權。再按刑法第306條第1項之罪，重在保護個人之住屋權
    即個人居住之場所有不受其他人侵入留滯其內干擾與破壞之
    權利，告訴人丁○○為上址之住屋權人，其受人無故之侵入
    ，自有告訴權，是本件由告訴人丁○○提起本件毀損、侵入
    住宅之告訴，為合法之告訴，先此敘明。
四、被告甲○○於本院審理時固坦承於前揭時、地，以腳踢踹告
    訴人丁○○住處之門，繼而入內與告訴人發生拉扯等事實不
    諱，惟矢口否認有何毀損、侵入住宅或傷害等犯行，並於偵
    查及審理時辯稱：是因告訴人拒絕開門，其因而將門踹破，
    並走進去，旋因告訴人先衝過來，雙方因而發生拉扯，然其
    並未用拳頭及鍋鏟打告訴人，如果以鍋鏟打告訴人，告訴人
    所受之傷不會是這樣而已云云；被告丙○○雖坦承與被告甲○○一同前往告訴人住處，然亦否認有本件毀損、侵入住宅
    及傷害犯行，並於偵查及本院審理辯稱：伊並未破壞告訴人
    住處之物品，亦無傷害告訴人，是告訴人的太太叫伊去的云
    云。惟查：
（一）告訴人即證人丁○○於本院審理時證述：「【請你將98年
      6 月30日（應為98年7月1日）晚間在你公園路的住處跟被
      告二人發生衝突之經過請陳述】當天晚上10、11點左右我
      聽到有人敲門聲，我打開內門，我看到被告二人還有自稱
      是被告二人哥哥的人，總共大概3、4人，後面樓梯還有2
      、3個人，但是不是跟他們一起來我不曉得，那時我問他
      們要幹什麼，甲○○就說你開門出來講我沒有帶人來，我
      沒有開門，甲○○就說如果你不開門等一下就給你難看，
      旁邊有一個人自稱是被告二人的哥哥就說你開門出來講一
      講，我問他要幹什麼，甲○○就說我要拿錢給你，你出來
      ，如果我要給你難看，你會死的很慘，這時候我講不用，
      他哥哥就說叫我出去不然會很難看，丙○○也在旁邊，我
      說你要幹什麼，我想不清楚你要幹什麼或說什麼，甲○○
      就說我常傳簡訊給丙○○做什麼，他哥哥就說我們不會打
      你，你開門，丙○○叫我開門，甲○○這時候就開始罵我
      三字經並說我吃軟飯吃到這種程度，丙○○就叫他們閉嘴
      ，叫我開門，我問他們要幹什麼，丙○○說要來找我前妻
      乙○○，我說你們要幹什麼，甲○○說你要開門嗎你都不
      要出門，我說你在恐嚇我嗎，你是不是甲○○，甲○○說
      對，他哥哥說你在查戶口嗎，開始罵三字經，說等一下叫
      人上來打我叫我開門，丙○○說現在你要開門好講話。他
      們一直要我開門，我堅持不開門，他們就開始叫囂、罵三
      字經，丙○○說她要踹門，就踹門，甲○○及哥哥跟著踹
      門，一直恐嚇我要開門，我堅持不開門，因為我家有小孩
      ，結果他們把門踹破，衝進來甲○○用拳頭打我的頭，甲○○拿鍋子砸我的頭跟身體，另外一個他哥哥站在門口，
      叫甲○○把我押走，甲○○就說要把我押出去，我說我跟
      你們出去你們不要打我的前妻跟小孩子，我說我要穿褲子
      ，甲○○就說你邊走邊穿，後面的人說警察來了，被告二
      人就跑出去了」、「（甲○○進你家時，丙○○有無跟進
      來？）有，但她有沒有打我我不清楚，她進來找我前妻，
      我前妻在我身後，但丙○○有沒有打乙○○我不曉得，因
      為那時候我已經抱著頭」、「（你有無聽到丙○○跟你前
      妻發生爭吵的聲音嗎？）我知道有聲音，講什麼那時候我
      根本沒有辦法聽，我女兒一直喊不要打不要打」、「（後
      來被告二人他們進去，是你開門還是他們踹進去的？）他
      們踹完再進來的，不是我開門等語（見本院99年99年10月
      13 日審判筆錄第3至6頁）；證人乙○○於檢察官偵訊時
      陳述：「【98年6月30日（應為98年7月1日）情形】當時
      我也是在睡覺，聽到有人一直在踹我家的門，我就從房間
      出來，就看到丁○○滿臉是血，我小女兒一直喊不要打」
      等語（見臺灣臺中地方法院檢察署98年度偵字第18582號
      卷第43、44頁），復於本院審理證稱：「【請陳述98年6
      月30 日（應為98年7月1日）晚上被告2人在你家發生衝突
      之經過？】當晚10點的時候準備睡覺的時候，聽到外面有
      人在吵架，我聽到有人在大罵髒話，我清醒的時候就聽到
      有人在踹門，我出來走到客廳看到丁○○滿臉是血，我小
      女兒跟我在一起並說不要再打我爸爸，我要打電話報警的
      時候，丙○○就衝過來搶我手中的電話，並狂掃我們桌上
      的物品，我小女兒一直在哭說不要再打我爸爸了，在我家
      裡面看到的是丙○○跟甲○○2個人，甲○○叫外面的人
      進去把丁○○押走，我看到丁○○滿臉是血，我看到甲○○揪著丁○○胸前衣服一直往前走，我大女兒這時候就回
      來帶著警察，她上來看到說樓下有三個人，走廊有四個人
      ，我大女兒看到丁○○滿臉是血，跟警察說就是他們打我
      爸爸的，跟隨的4、5個人就一哄而散，沒有看清楚什麼人
      」、「（你有無看到甲○○或丙○○打丁○○的過程？）
      我出來的時候看到丁○○滿臉是血，我沒有看到，我小女
      兒有看到」、「（你有無看到有人拿著鍋子在揮舞？）甲○○，他要把丁○○押出去的時候」、「（這二道鎖有無
      壞掉？）鎖沒有壞掉，他們是直接把鋁門網踹開進來的」
      、「【98 年6月30日（應為98年7月1日）那天晚上你有無
      聽到有人在呼救？）我有聽我小女兒在呼救」、「（鍋子
      是何人的？）是我們炒菜用的，放在廚房瓦斯爐上面」等
      語（見本院99年10月13日審判筆錄第8至第10頁），參核
      上開證人丁○○、乙○○所為被告2人於98年7月1日至其
      等所住之臺中市○區○○路30之4之3號住處，破壞其等住
      之大門，並未經其同意進入屋內，並毆打告訴人黃手宗等
      情，互核一致，應可採信。
（二）再本院當庭勘驗告訴人於98年7月1日晚間所為之錄音，及
      檢察官所提出之勘驗筆錄，可認被告2人協同另一人（自
      稱是被告哥哥）至告訴人上開住處時，告訴人並未開門，
      隔著大門與被告2人對話，而被告2人在告訴人住處外一直
      大聲叫告訴人開門，告訴人仍未開門，嗣後被告2人均表
      示要踹門，並踹門進入上開住處，期間並有小女孩哭喊著
      不要打，此有經本院於審理時勘驗屬實，並有檢察官提出
      之勘驗筆錄附本院卷可憑，核與證人丁○○、乙○○上開
      之陳述相符，足認被告2人因未能進入告訴人所住之上開
      住處，被告2人乃故意以腳踹破上開住處之鋁門，復未經
      告訴人及居住於上開住處之同意而進入，被告甲○○並持
      鍋子毆打告訴人，致告訴人受有上開之傷害，而告訴人受
      傷後亦於隔日至澄清綜合醫院就醫，此有澄清綜點醫院診
      斷證明書附卷可稽，此外，復有上開鋁門遭破壞之照片存
      卷足憑，被告甲○○否認上開犯行，並辯稱並無傷害告訴
      人云云，被告丙○○辯稱經過同意才進去，毀損是過失及
      傷害是雙方拉扯的云云，均與事實不符，為不足採。
（三）被告丙○○辯稱：告訴人所受之傷是舊傷云云，然查，告
      訴人是於98年7月1日晚間與被告2人發生衝突後隔日即98
      年7月2日凌晨0時5分前去澄清綜合醫院就醫，而發生之傷
      害為「鼻骨閉鎖性骨折、右肘挫傷、兩側下肢多處挫擦傷
      」等傷害，而澄清綜合醫院亦函覆稱該傷害是由外力所造
      成的，此有該院99年8月2日澄高字第990335號函附本院卷
      可稽，是由告訴人所受之傷害，前去就診之時間，足認告
      訴人上開所受之傷害確實是由被告甲○○所造成之傷害，
      被告丙○○上開所辯，亦不足採。
（四）另按刑法第306條第1項所謂之「無故侵入」，係指行為人
      無權或無正當理由，或未得住屋權人之同意，而違反住屋
      權人之意思，以積極作為或消極不作為之方式進入他人之
      住宅，至其係公然或秘密、和平抑或強行為之，均非所問
      ，由上開勘驗筆錄可知，告訴人一直不願開門，是被告2
      人踹破告訴人上開住處之鋁門後，始得進入告訴人上開之
      住處，依上揭說明，被告2人所為仍係屬無故侵入他人住
      宅之犯行無疑，被告丙○○所稱係經過告訴人同意進入的
      云云，顯係事後卸責之詞，無足憑採。
（五）再按共同正犯之犯意聯絡，並不限於事前有所協議或謀議
      ，其於行為當時，基於相互之認識，以共同犯罪之意思參
      與者，亦無礙於共同正犯之成立，且共同犯意表示之方法
      ，亦不以明示通謀之必要，即相互間有默示之合致，亦無
      不可（最高法院92年台上字第3833號判決參照）。本件被
      告2人雖無法證明一開始即為共同毀損、侵入住宅及傷害
      罪之犯意聯絡，然就整個過程中，被告2人均有踹門之動
      傷，並大聲叫告訴人開門，於被告甲○○踹破大門後，被
      告丙○○又一同進入告訴人之住處，且被告甲○○在毆打
      告訴人之時，被告丙○○亦無阻擋之言語或動作，再本件
      糾紛係因被告丙○○與告訴人分手之後產生之爭執，而由
      被告2人一同前去告訴人住處與告訴人理論進而發生，是
      告訴人雖非被告丙○○所傷，依上所述，被告丙○○亦應
      一同負共同傷害之罪責，而毀損與侵入住宅是被告2人一
      同所為，復為相同目的前去，就此2部分亦而應同負共同
      毀損、侵入住宅罪之責。被告甲○○雖證稱丙○○並未打
      告訴人等語，亦無法作為被告丙○○無共同傷害有利之認
      定。另由上開證人所述、被告2人之陳述及勘驗錄音結果
      ，僅能認與被告2人前去之不詳之人為1人，且無法認定與
      被告2人有共同為毀損、侵入住宅及傷害之犯意聯絡及行
      為分擔，就該不詳之人本院不予認定與被告2人有共同犯
      本件毀損、侵入住宅及傷害罪。
（六）綜上所述，本件被告2人共同犯毀損、侵入住宅及傷害犯
      行至堪認定，應予依法論科。
三、論罪科刑之理由：
（一）核被告甲○○、丙○○所為，均係犯刑法第354條之毀損
      、第306條第1項之侵入住宅、第277條第1項之普通傷害等
      罪。被告甲○○曾因違反毒品危害防制條例案件，經本院
      以95年度訴字第2406號判決判處有期徒刑1年確定，嗣減
      為有期徒刑6月確定，於96年9月12日執行完畢，有臺灣臺
      中地方法院檢察署刑案資料查註紀錄表及臺灣高等法院被
      告全國前案紀錄表各1份在卷可按，其於有期徒刑執行完
      畢後5年內，再犯本件有期徒刑以上之各罪，均為累犯，
      均應依法加重其刑。被告2人就上開犯行，有犯意聯絡及
      行為分擔，依共同正犯之規定論處。又其等所犯前揭各罪
      之犯意各別、行為互殊，應予分論併罰。
（二）爰審酌被告丙○○與告訴人有金錢及感情糾紛，不思以正
      當之民訴訟訴及其他機制解決，被告甲○○、丙○○竟以
      破壞大門、侵入住宅方式並毆打告訴人處理雙方之糾紛，
      造成告訴人之傷害，及其等犯罪目的、手段、所生危害，
      且犯後猶矢口否認，迄未與告訴人和解之犯後態度等一切
      情狀，分別量處如主文所示之刑，並就被告甲○○拘役部
      分，被告丙○○定其應執行之刑及併諭知易科罰金之折算
      標準。
五、適用法律之依據：刑事訴訟法第299條第1項前段，刑法第28
    條、第354條、第306條第1項、第277條第1項、第47條第1項
    、第51條第6款、第41條第1項前段，刑法施行法第1條之1第
    1 項、第2條前段。
本案經檢察官鐘祖聲到庭執行職務。
中    華    民    國    99    年    11    月    10    日
                  臺灣臺中地方法院刑事第四庭
                              法  官  黃益茂
以上正本證明與原本無異。
如不服本判決應於收受送達後10日內向本院提出上訴書狀，並應
敘述具體理由；其未敘述上訴理由者，應於上訴期間屆滿後20日
內向本院補提理由書（均須按他造當事人之人數附繕本）「切勿
逕送上級法院」。
                              書記官  蔡秋明
中    華    民    國    99    年    11    月    10    日

司法院資訊處製作；財團法人民間司法改革基金會備份。
